# 求助陈版关于差错更正与估计变更的判断

提问人：wx_5efd3eb7e371 时间：2020-12-03 10:55:00
陈版您好，我司为上市建筑施工企业，客户基本上都是政府单位或政府投资的代建企业。一直以来，我司都是根据施工合同金额，按照时段内的履约义务确认收入，待工程验收结算后，再在当期调整实际结算金额与合同金额之间的差额，一般情况下，实际结算金额与合同金额相差都在正负10%左右。
现实中，客户单位会因经济紧张和优势地位以各种理由拖延项目结算，导致有少数项目在完工后好几年仍无法结算。我司为避免更大损失，在这种情况下也会做出很大让步，同意以发生的成本金额甚至低于成本的金额被迫结算，以尽快收款。这样一来，我司以前年度按合同确认的收入与实际结算金额相差就会非常大，累计起来会达到上亿元。
基于此，会计师事务所不同意我司以当期收入冲减上述差额，让我司将此差额做为会计差错更正并调整以前年度收入及利润等，其理由是此部分金额对当期收入影响太大，使得当期毛利率严重异常，且怀疑我司以前年度虚增收入，故须做差错更正。
我司认为，当初确认收入的依据及发生的成本都是真实的，，以前期间也没有任何证据表明我司能预料到的结果，不能以结果的差异去推翻当初的会计估计，此部分结算差额应做为会计估计变更冲减当期收入。请教陈版对此给予指点，谢谢！

回答人：chenyiwei
关于会计估计变更和前期差错的区分，应参考证监会《监管规则适用指引——会计类第 1 号》之问题“1-24 区分会计估计变更和差错更正”，原文如下：
企业在对财务报表项目进行计量时，往往需要进行会计估计，该估计应当以最近可以获得的可靠信息为基础。随着时间的推移，如果会计估计的基础发生变化，或者企业取得了新的信息、积累了更多的经验，导致需要对前期会计估计进行变更，属于会计估计变更。企业在进行会计估计时，如果没有恰当运用当时能够取得的可靠信息，则属于前期差错。会计估计变更应当采用未来适用法进行会计处理，而前期差错更正通常应当采用追溯重述法进行会计处理。
监管实践发现，会计估计变更与前期差错更正有时难以区分，尤其是难以区分会计估计变更和由于会计估计错误导致的前期差错更正。现就具体事项如何适用上述原则的意见如下：
企业不应简单将会计估计与实际结果对比认定存在差错。如果企业前期作出会计估计时，未能合理使用报表编报时已经存在且能够取得的可靠信息，导致前期会计估计结果未恰当反映当时情况，则应属于前期差错，应当适用前期差错更正的会计处理方法；反之，如果企业前期的会计估计是以当时存在且预期能够取得的可靠信息为基础作出的，随后因资产和负债的当前状况及预期经济利益和义务发生了变化而变更会计估计的，则属于会计估计变更，应当适用会计估计变更的会计处理方法。
就主帖中的问题，建议考虑：这种作出让步，价款打折的情况，在以往是否经常发生，折扣的比例能否事先合理估计。如果是偶发性的，事先不能合理估计，则不属于前期差错，而是作为本期内的债务条件修改（债务重组）处理，其影响应计入本期损益。